【裁判字號】    98,訴,264
【裁判日期】    980728
【裁判案由】    毒品危害防制條例
【裁判全文】
臺灣高雄地方法院刑事判決               98年度訴字第264號
公  訴  人  臺灣高雄地方法院檢察署檢察官
被      告  丙○○
選任辯護人  陳靜娟律師
            張賜龍律師
上列被告因毒品危害防制條例案件，經檢察官提起公訴（98年度
偵字第2879號），及補充理由（98年度蒞字第6576號），本院判
決如下：
    主  文
丙○○犯販賣第三級毒品罪，累犯，處有期徒刑伍年陸月，扣案
第三級毒品愷他命伍包（含包裝袋，驗後合計淨重參點捌參捌公
克）、電子磅秤壹個、空夾鍊袋參包、行動電話壹支（含SIM 卡
，門號0000000000號），均沒收；未扣案販賣第三級毒品所得新
臺幣肆佰元沒收，如全部或一部不能沒收時，以其財產抵償之；
又犯持有第一級毒品罪，累犯，處有期徒刑肆月，扣案第一級毒
品海洛因貳包（含包裝袋，驗後合計淨重壹點貳柒公克）、第二
級毒品甲基安非他命壹包（含包裝袋，驗後淨重壹點貳參肆公克
）、第二級毒品MDMA參包（含包裝袋，共肆拾參顆半，驗後合計
淨重參點壹壹柒公克），均沒收銷燬之。應執行有期徒刑伍年捌
月，扣案第一級毒品海洛因貳包（含包裝袋，驗後合計淨重壹點
貳柒公克）、第二級毒品甲基安非他命壹包（含包裝袋，驗後淨
重壹點貳參肆公克）、第二級毒品MDMA 參 包（含包裝袋，共肆
拾參顆半，驗後合計淨重參點壹壹柒公克），均沒收銷燬之；扣
案第三級毒品愷他命伍包（含包裝袋，驗後合計淨重參點捌參捌
公克）、電子磅秤壹個、空夾鍊袋參包、行動電話壹支（含SIM
卡，門號0000000000號），均沒收；未扣案販賣第三級毒品所得
新臺幣肆佰元沒收，如全部或一部不能沒收時，以其財產抵償之
。
其餘被訴販賣第二級毒品罪（MDMA）及販賣第三級毒品罪（硝甲
西泮）部分均無罪。
    事  實
一、丙○○前因賭博案件，經本院以94年度簡字第3819號判處有
    期徒刑4 月確定，並於民國96年3 月3 日縮刑期滿執行完畢
    。詎其猶不知悔悟，明知MDMA（俗稱「搖頭丸」）係毒品危
    害防制條例第2 條第2 項第2 款所列之第二級毒品，不得持
    有。竟先基於持有第二級毒品MDMA之犯意，於97年11月間某
    日，先在高雄市○○路與中華路錢櫃KTV 前，向真實姓名年
    籍均不詳，綽號「阿財」之成年男子以新臺幣（下同）12,
    000 元之代價購買第三級毒品愷他命15小包、硝甲西泮280
    顆，及第二級毒品MDMA45顆而持有之，另於97年12月間某日
    ，在高雄市○○區○○路附近小溫馨KTV 前，向綽號「阿財
    」之成年男子以3,000 元之代價再次購買第三級毒品愷他命
    9 小包。丙○○購入上開第三級毒品愷他命後，竟再基於販
    賣第三級毒品愷他命之犯意，自行以電子磅秤與夾鏈袋將上
    開第三級毒品愷他命分裝，於98年1 月15日下午9 時許，在
    高雄市○○區○○路與市中路口之「小北百貨」，以每小包
    400 元之代價，將愷他命1 公克販賣與乙○（真實姓名年籍詳
    卷）。丙○○另基於持有第一級毒品海洛因及第二級毒品甲
    基安非他命之犯意，於其友人曾志煌於97年中將第一級毒品
    海洛因2 包（驗後合計淨重1.27公克）及第二級毒品甲基安
    非他命1 包（驗後淨重1.234 公克）放置於丙○○位在高雄
    市三民區○○○路535 號5 樓之2 之住處內，而由丙○○持
    有之。嗣於98年1 月16日下午10時15分許，為警持法院所核
    發之搜索票，至丙○○上址之住處內執行搜索，並扣得愷他
    命5 包（驗後合計淨重3.838 公克）、海洛因2 包（驗後合
    計淨重1.27公克）、甲基安非他命1 包（驗後淨重1.234 公
    克）、含MDMA夾鏈袋裝3 包（共43顆半，驗後合計淨重3.11
    7 公克）、電子磅秤1 個、空夾鍊袋3 包，及行動電話1 支
    （含SIM 卡，門號0000000000號）等物。
二、案經高雄市政府警察局刑警大隊移送臺灣高雄地方法院檢察
    署檢察官偵查起訴。
    理  由
壹、有罪部分：
一、按被告以外之人於審判外之言詞或書面陳述，除法律有規定
    者外，不得作為證據；又被告以外之人於審判外之陳述，雖
    不符刑事訴訟法第159 條之1 至第159 條之4 之規定，而經
    當事人於審判程序同意作為證據，法院審酌該言詞陳述或書
    面陳述作成時之情況，認為適當者，亦得為證據；當事人、
    代理人或辯護人於法院調查證據時，知有第159 條第1 項不
    得為證據之情形，而未於言詞辯論終結前聲明異議者，視為
    有前項之同意。刑事訴訟法第159 條第1 項、第159 條之5
    分別定有明文。經查，本判決所引用之各項證據資料，其屬
    於被告以外之人於審判外之言詞、書面陳述者，均據本院於
    調查證據程序逐一提示並告以要旨，檢察官、被告均知該等
    證據為被告以外之人之審判外陳述，均未於言詞辯論終結前
    聲明異議，本院審酌上開證據作成時之情況，亦無不當取供
    等情形，認為以之作為本案之證據亦屬適當，依刑事訴訟法
    第159 條之5 規定，應有證據能力。
二、訊據被告丙○○固坦承有向綽號「阿財」之成年男子購買上
    揭毒品而持有之，及持有其友人曾志煌留放在其住處之第一
    級毒品海洛因及第二級毒品甲基安非他命，惟矢口否認有何
    販賣第三級毒品愷他命之犯行，辯稱：伊所購買之毒品皆係
    供自己所施用，伊並不認識乙○，亦無販賣第三級毒品愷他命
    與乙○，伊不知道乙○為何說跟伊買愷他命云云。經查：
  (一)被告上揭持有第一、二毒品之事實，業據被告於偵、審程序
    中坦承不諱，並有搜索扣押筆錄（見警卷一第16至17頁、第
    21至第22頁）、扣押物品目錄表（見警卷一第19頁、第24頁
    ），及現場照片11張（見警卷一第26頁至第31頁）。而上揭
    扣案毒品送驗後，白色粉末2 包（驗後合計淨重1.27公克）
    確實含有第一級毒品海洛因之成分；白色結晶1 包（驗後淨
    重1.234 公克）確實含有第二級毒品甲基安非他命成分；圓
    形錠劑3 包（共43顆半，驗後合計淨重3.117 公克）確實含
    有第二級毒品MDMA成分；白色粉末結晶5 包（驗後合計淨重
    3.838 公克）確實含有第三級毒品愷他命之成分，有法務部
    調查局濫用藥物實驗室98年2 月18日鑑定書1 份（見偵查卷
    第4-1 頁），及高雄市立凱旋醫院98年2 月3 日濫用藥物成
    品檢驗鑑定書1 份（見偵查卷第11至13頁）在卷可稽。又被
    告尿液經送驗後，結果除呈第三級毒品愷他命之陽性反應外
    ，其餘毒品項目之檢驗均呈陰性反應，此亦有卷附高雄市立
    凱旋醫院98年2 月2 日濫用藥物尿液檢驗報告1 份（見偵查
    卷第14頁）可證，是被告上揭持有第一級毒品海洛因，及持
    有第二級毒品甲基安非他命、MDMA之犯行應堪以認定。
  (二)至被告販賣第三級毒品愷他命之事實，業據證人乙○於本院審
    理中到庭具結證稱：98年1 月15日下午9 時許，伊在高雄市
    三民區○○路與市中路口之「小北百貨」，以400 元之代價
    向在庭之被告購買第三級毒品愷他命1 公克1 包，伊係用其
    手機0000000000號打給被告手機0000000000號以聯絡購買毒
    品之事，當天甲○有陪伊一起去，由伊交錢給被告，被告當場
    給1 小包愷他命，伊買來毒品後即在甲○家施用完畢等語；及
    證人甲○（真實姓名年籍詳卷）於本院審理中具結證稱：當天
    伊有陪乙○到上揭小北百貨向「阿賢」購買第三級毒品愷他命
    ，交易過程係乙○打電話約「阿賢」在小北百貨交易，伊到現
    場時並無參與乙○與「阿賢」之交易，但乙○出門前身上並無毒
    品，和「阿賢」接觸後回來時，乙○身上就有1 小包愷他命，
    之後伊就和乙○在伊家施用該包愷他命等語明確。又被告於警
    詢中自承其於97年5 、6 月間起即使用行動電話0000000000
    號（見警卷一第6 至7 頁），而證人乙○所使用之行動電話00
    00000000號，確實分別於98年1 月10日下午2 時49分許、98
    年1 月11日上午12時27分許、98年1 月15日上午0 時33分許
    ，及98年1 月15日下午8 時53分許，與被告所使用之行動電
    話0000000000號有通話之紀錄，此有通聯紀錄1 份（見警卷
    二第133 至135 頁），且從上開通聯紀錄中可知，被告於98
    年1 月15日下午8 時53分與證人乙○通話時之行動電話基地台
    位在高雄市前金區○○○路249 號12樓，顯在前述交易地點
    之小北百貨附近。被告雖以前詞置辯，惟其若確實不認識證
    人乙○，何以其使用之行動電話號碼之通聯紀錄有多次與證人
    乙○之通話，且於案發之時，剛好又在上揭交易地點附近和證
    人乙○以行動電話聯絡？又扣案物品亦有充作分裝毒品用之空
    夾鍊袋及電子磅秤，若被告確實向他人購入毒品供己施用，
    又何需上開物品？是被告所辯顯係卸責之詞，不足採信。從
    而，本件事證明確，被告販賣第三級毒品愷他命，及持有第
    一級毒品海洛因、第二級毒品甲基安非他命、MDMA之犯行均
    堪認定，應依法論科。至證人甲○於警詢中指認被告之程序，
    雖依證人即製作筆錄之員警張上明於本院審理中具結之證述
    ，可知並未符合法定程序，惟據證人甲○、乙○上揭之證述，當
    天係由證人乙○實際與被告接觸及交易，而證人乙○亦已當庭表
    示認識被告，並指認係和被告交易毒品，是上開證人甲○於警
    詢指認程序之瑕疵，並不足以影響本件對被告販賣毒品犯行
    之認定，附此敘明。
三、新舊法比較
  (一)被告於前揭事實欄一所示之行為後，毒品危害防制條例亦於
    98年5 月20日修正公佈，又因本次修法並未明定法律生效施
    行日期，致關於本次修正毒品危害防制條例條文應自何時起
    生效施行發生爭議。雖毒品危害防制條例第36條明定「本攸
    自公布後六個月施行」，惟查：毒品危害防制條例第36條係
    該條例係於92年7 月9 日修正時所制定，其立法理由謂：「
    依本條例新修正之規定，法務部需會同衛生署成立審議委員
    會每3 個月定期檢討調整毒品之分級及品項，而本次新增第
    四級毒品，有需要在新法施行前先經該審議會檢討後再調整
    公佈，且依修正條文亦有必要再訂定相關子法及修正相關法
    規，以配合本條例之施行，故亦有需要預留適當緩衝期，以
    利訂頒相關子法及相關法規之配合修正」，是前揭毒品危害
    防制條例第36條所稱「自公布後6 個月施行」之法律，即應
    專指92年7 月9 日該次全面修正毒品危害防制條例之條文，
    而該條於毒品危害防制條例本次修正時並未再做修訂或變更
    ，於立法理由亦未說明本次修正條文係依該條例第36條規定
    ，於修正後6 個月始生效之要旨，故應認本次毒品危害防制
    條例之修正並未訂定生效日期。
  (二)再按中央法規標準法第13條雖規定：「法規明定自公布日或
    發布日施行者，自公布或發布之日起算至第3 日起發生效力
    」，而於法規未明示自公布日或發布日施行之情形，應僅能
    解為立法機關者之意思為該法規從公布日立刻生效，否則立
    法者當會另定其他生效日期，從而本院認為毒品危害防制條
    例98年5 月20日修正公布之條文，當適用中央法規標準法第
    13條規定，認為應自公布日起算第3 日生效，該條例係自98
    年5 月20日修正公布，則生效施行日即應為同年月22日，本
    院判決於該條例施行後，於適用相關修正條文時，自有新舊
    法律比較適用之問題。
  (三)按修正前毒品危害防制條例第4 條第1 項規定：製造、運輸
    、販賣第一級毒品者，處死刑或無期徒刑；處無期徒刑者，
    得併科新臺幣一千萬元以下罰金；而依修正後同條項規定：
    製造、運輸、販賣第一級毒品者，處死刑或無期徒刑；處無
    期徒刑者，得併科新臺幣二千萬元以下罰金。又修正前毒品
    危害防制條例第11條第1 、2 項就持有第一、二級毒品之處
    罰規定，於修正後雖未更動，惟於該條第3 、4 項分別增列
    持有第一、二級毒品超過一定數量之加重處罰規定。是以經
    比較新舊法律適用之結果，自以修正前即行為時之毒品危害
    防制條例對被告較為有利，故本案自應適用修正前即被告行
    為時毒品危害防制條例之規定。
四、核被告丙○○所為，係犯修正前毒品危害防制條例第4 條第
    3 項之販賣第三級毒品罪、修正前同條例第11條第1 項之持
    有第一級毒品罪及修正前同條例第11條第2 項之持有第二級
    毒品罪。被告以一行為同時持有第一、二級毒品，為想像競
    合犯，應從一重之持有第一級毒品罪論處。被告上揭販賣第
    三級毒品及持有第一級毒品犯行，犯意各別，行為互殊，應
    予分論併罰。又被告前因賭博案件，經本院以94年度簡字第
    3819 號 判處有期徒刑4 月確定，並於民國96年3 月3 日縮
    刑期滿執行完畢等情，有臺灣高等法院被告前案紀錄表1 份
    在卷可稽，其於有期徒刑執行完畢後，5 年內故意再犯本件
    有期徒刑以上之2 罪，均為累犯，應各依刑法第47條第1 項
    規定加重其刑。爰審酌被告明知愷他命對於人體健康危害至
    鉅，向為政府嚴令禁絕流通，竟於向「阿財」購買後再販賣
    與乙○，不僅戕害他人身心健康，更易因此滋生其他刑事犯罪
    ，嚴重破壞社會治安，此外被告尚持有第一級毒品海洛因，
    及第二級毒品甲基安非他命、MDMA，對社會亦構成潛在之危
    害。而被告犯後僅坦承持有毒品部分，矢口否認販賣毒品之
    犯行，及被告犯罪之手段、持有及販賣毒品之數量、生活狀
    況與智識程度等一切具體情狀，分別量處如主文所示之刑，
    並依刑法第51條第5 款之規定，定其應執行之刑，以資懲儆
    。又扣案海洛因2 包（驗後合計淨重1.27公克）、甲基安非
    他命1 包（驗後淨重1.234 公克）、含MDMA夾鏈袋裝3 包（
    共43顆半，驗後合計淨重3.117 公克），經檢驗結果係毒品
    危害防制條例所規定之第一、二級毒品已如前述，自應依毒
    品危害防制條例第18條第1 項規定宣告沒收銷燬之。至扣案
    愷他命5 包（驗後合計淨重3.838 公克），經檢驗結果為毒
    品危害防制條例所稱之第三級毒品，自屬違禁物，應依刑法
    第38條第1 項第1 款規定宣告沒收之。又上開毒品之包裝因
    包覆毒品，其上顯留有該毒品之殘渣，衡情自難與之剝離，
    當應整體視之為毒品，連同該包裝併予宣告沒收銷燬之；至
    鑑驗耗用之毒品既已滅失，自無庸宣告沒收銷燬。另扣案電
    子磅秤1 個、空夾鍊袋3 包、行動電話1 支（含SIM 卡，門
    號0000000000號）為供被告犯本件販賣第三級毒品罪所用之
    物，應依毒品危害防制條例第19條第1 項之規定宣告沒收；
    又被告上開販賣第三級毒品所得之400 元，雖未扣案，然亦
    應依毒品危害防制條例第19條第1 項之規定宣告沒收，如全
    部或一部不能沒收時，以其財產抵償之，附此敘明。
貳、無罪部分：
一、公訴意旨另以：被告丙○○基於販賣第二級毒品以營利之犯
    意，於97年11月間某日，在高雄市○○路與中華路錢櫃KTV
    前，向真實姓名年籍均不詳，綽號「阿財」之成年男子販入
    第二級毒品MDMA45顆、第三級毒品硝甲西泮280 顆後，再自
    行以電子磅秤與夾鏈袋將上開毒品分裝，販賣予不特定之施
    用毒品者圖利，因認被告亦涉有毒品危害防制條例第4 條第
    2 項之販賣第二級毒品，及第3項之販賣第三級毒品罪嫌。
二、按犯罪事實應依證據認定之，無證據不得認定其犯罪事實，
    刑事訴訟法第一百五十四條第二項定有明文。所謂證據，須
    適於為被告犯罪事實之證明者，始得採為斷罪資料，如未能
    發現相當證據，或證據不足以證明，自不能以推測或擬制之
    方法，以為裁判基礎。次按認定不利於被告之事實，須依積
    極證據，茍積極之證據本身存有瑕疵而不足為不利於被告事
    實之認定，即應為有利於被告之認定，更不必有何有利之證
    據，而此用以證明犯罪事實之證據，猶須於通常一般人均不
    至於有所懷疑，堪予確信其已臻真實者，始得據以為有罪之
    認定，倘其證明尚未達到此一程度，而有合理性之懷疑存在
    ，致使無從為有罪之確信時，即應為無罪之判決，此有最高
    法院八82年度臺上字第163 號判決、76年臺上字第4986號、
    30年上字第816號等判例意旨可資參照。
三、公訴人認被告涉有上揭販賣第二級毒品罪嫌，無非係以被告
    持有第二級毒品MDMA43顆半、第三級毒品硝甲西泮256 顆，
      但尿液檢驗結果卻呈MDMA及硝甲西泮之陰性反應，且尚於
    被告住處扣得電子磅秤1 個、空夾鍊袋3 包及上開第二級毒
    品MDMA43顆半、第三級毒品硝甲西泮256 顆，顯見被告係基
    於販賣第二、三級毒品以營利之意思而販入第二級毒品MDMA
    及第三級毒品硝甲西泮為其主要論據。訊據被告則堅詞否認
    有何販賣第二、三級毒品之犯行，辯稱：伊購買之毒品皆係
    欲供自己所施用，並無加以販賣等語。經查：本件被告之尿
    液檢驗結果雖呈第二級毒品MDMA，及第三級毒品硝甲西泮之
    陰性反應，然尿液中之毒品反應會隨時間而減低，進而至無
    法檢出，而被告於97年11月間向綽號「阿財」之成年男子購
    買第二級毒品MDMA45顆、第三級毒品硝甲西泮280 顆後，至
    98年1 月16日為警查獲時，相隔已2 月以上，且扣案之第二
    級毒品MDMA共43顆半、第三級毒品硝甲西泮共256 顆，較其
    購入時已分別少1 顆半及24顆，雖無法以此認定被告於購入
    上開毒品後即有施用之情形，惟亦無法排除被告有施用之可
    能。再者，縱被告並無施用第二級毒品MDMA，及第三級毒品
    硝甲西泮之習慣，亦無法以此遽認被告係基於販賣第二級毒
    品MDMA，及第三級毒品硝甲西泮之意思而販入，尚須有其他
    積極證據佐證。然此部分公訴人並無提出其他例如通聯紀錄
    、通訊監察譯文或證人等證據，以資證明被告確實有販賣第
    二級毒品MDMA及第三級毒品硝甲西泮之犯意，而扣案電子磅
    秤1 個、空夾鍊袋3 包為供被告販賣第三級毒品愷他命所用
    之物，已如前述，亦無法直接推論被告販賣第二級毒品MDMA
    、第三級毒品硝甲西泮之事實。且公訴意旨並無明確指訴被
    告販賣上開毒品之方式、代價，及交易對象等情，本院尚難
    僅憑被告購入第二級毒品MDMA、第三級毒品硝甲西泮，及其
    驗尿報告呈MDMA、硝甲西泮陰性反應等情，即遽認被告有販
    賣第二級毒品MDMA及第三級毒品硝甲西泮之犯行，亦即被告
    購入第二級毒品MDMA及第三級毒品硝甲西泮之主觀犯意，就
    係販賣、轉讓、施用或單純持有，其間尚有合理之懷疑，自
    無從以販賣第二、三級毒品之刑責相繩。
四、綜上所述，公訴人所舉之證據不足以證明被告確有販賣第二
    級毒品MDMA及第三級毒品硝甲西泮之犯行，其間尚存有合理
    之懷疑。此外，復查無其他積極證據足資認定被告確有公訴
    人所指之販賣第二、三級毒品犯行，既不能證明被告犯罪，
    揆諸前開法條之規定，依法自應為被告無罪之諭知。又本件
    被告販賣第三級毒品硝甲西泮部分既經諭知無罪，則扣案第
    三級毒品硝甲西泮2 包（共256 顆，驗後合計淨重49.348公
    克）即與本件無關，自不依刑法第38條第1 項第1 款宣告沒
    收，而由檢察官另行依法處理，附此敘明。
據上論斷，應依刑事訴訟法第299 條第1 項前段、第301 條第1
項前段，修正前毒品危害防制條例第4 條第3 項、第11條第1 項
、第2 項、第18條第1 項前段、第19條第1 項，刑法第11條、第
第2 條第1 項、第55條、第47條第1 項、第38條第1 項第1 款、
第51條第5 款，判決如主文。
本案經檢察官丁○○到庭執行職務。
中    華    民    國    98    年    7     月    28    日
                  刑事第五庭  審判長法  官  廖建瑜
                                    法  官  林永村
                                    法  官  林裕凱
以上正本證明與原本無異。
如不服本判決應於收受送達後10日內向本院提出上訴書狀，並應
敘述具體理由；如未敘述上訴理由者，應於上訴期間屆滿後20日
內向本院補提理由書（均須按他造當事人之人數附繕本）「切勿
逕送上級法院」。
中    華    民    國    98    年    7     月    28    日
                                    書記官  黃靖媛
附錄所犯法條
毒品危害防制條例第4條第3項、第11條第1項、第3項。


司法院資訊處製作；財團法人民間司法改革基金會備份。
